臺灣臺北地方法院交通事件裁定　　　　　　　　　　　九十年度交聲字第四八八號
　　異議人即
　　受處分人　甲○○
右列受處分人因違反道路交通管理處罰條例案件，對於臺北市交通事件裁決所於中華
民國九十年一月十八日所為處分（原處分案號：北市裁三字第駕裁00－00000
00000號）聲明異議，本院裁定如左：
        主      文
原處分撤銷。
        理      由
一、本件原處分意旨略以：受處分人即異議人甲○○所有之車牌ＢＧ－一三七○號自
    用小客車，於民國八十七年十二月二十六日十四時十分，在臺北縣中和市○○路
    道路收費停車處所停車不依規定繳費，經臺北縣警察局中和分局執勤員警彭國忠
    查獲後，以受處分人所有該部車號汽車有違反修正前道路交通管理處罰條例第五
    十六條第一項第十款規定之行為逕行掣單舉發（北縣警交停（中）字第三○○
    七九二二七一號），經將舉發通知單送達於受處分人後，受處分人於應到案日期
    （八十八年四月十日）前提出申訴，經原處分機關請舉發單位即臺北縣警察局中
    和分局調查結果，仍認受處分人所有該部汽車有在道路收費停車處所停車不依規
    定繳費行為，原處分機關乃依修正前道路交通管理處罰條例第五十六條第一項第
    十款規定，於九十年一月十八日裁處受處分人罰鍰一千二百元。
二、受處分人甲○○聲明異議意旨否認有前揭違反道路交通管理處罰條例之行為，並
    辯稱略以：我沒有收到繳款單，也無印象有在該區停車，更未曾接到罰單等語。
    經查：
    (一)汽車駕駛人駕駛汽車在道路收費停車處所停車未繳費，雖然違反修正前道路交
      通管理處罰條例第五十六條第一項第十款（即九十年一月十七日經總統令修正
      公布之同條例第五十六條第一項第九款）規定，惟核其性質與違反道路交通管
      理事件統一裁罰標準及處理細則第二十三條第一項所列舉六款「當場不能」或
      「不宜攔截」掣單舉發而得逕行舉發之情形（如：闖紅燈或平交道、搶越行人
      穿越道、違規停車而駕駛人不在場、不服指揮稽查逃逸或聞消防車救護車警備
      車工程救險車之警號不立即避讓者、以科學儀器取得違規證據資料足資認定其
      違規事實者、或各級學校交通服務隊檢舉違規停車或行近行人穿越道時，不暫
      停讓行人優先通過之車輛而經現場導護人員簽證者）不符，本件掣單舉發當時
      既然查無前揭「當場不能」或「不宜攔截」之情形。本件前揭在道路收費停車
      處所停車未繳費案件係逕行舉發案件，核與前開規定不符。
    (二)按停車場法第十二條規定「地方主管機關為因應停車需要，得視道路交通狀況
      ，設置路邊停車場，並得向使用者收取停車費」，地方主管機關應於路邊停車
      場開放使用前，將設置、停車種類、收費時間、收費方式、費率及其他規定事
      項公告週知，變更及廢止時，亦同，停車場法第十三條亦有明文規定，此為本
      件舉發單位即臺北縣警察局就臺北縣道路收費停車處所停車收費之法源依據，
      是以臺北縣各道路收費停車處所道路兩端豎立告示牌，主張駕駛人在收費期間
      內停車於經公告之收費路段應負繳納停車費之義務，故於停車離場前，未見補
      繳停車費通知單，理應自行主動向收費員繳納停車費用，僅具有「公告週知」
      該路邊停車處所使用者需繳納停車費效力，並非「行政處分」。至於司法院「
      院字第一八二四號」解釋，係司法院於中華民國二十七年十二月十四日專就「
      訴願期間」起算疑義咨復行政院所作成之解釋，指行政官署對於不特定人所為
      之處分，不適用送達程序，一經張貼布告，即應生效，如對於該處分有所不服
      ，其訴願期間，應自布告之次日起算（解釋全文如附件）。臺北縣警察局擷取
      其中「行政官署對於不特定人所為之處分，不適用送達程序，一經張貼布告，
      即應生效」文句，作為車輛駕駛人在公告道路收費停車處所停車不依規定繳納
      停車費，該處無須另做催繳作業之依據，且認車輛駕駛人駕車駛離收費停車處
      所未見補繳停車費通知單時，若未依牌告內容主動向收費停車處所管理員或電
      洽該處查詢辦理補繳，即應依修正前道路交通管理處罰條例第五十六條第一項
      第十款規定舉發並裁罰，其適用法規顯然錯誤。
    (三)況查本件舉發單位認受處分人甲○○所有之車牌ＢＧ－一三七○號自用小客車
      未依規定繳納停車費，無非係以收費員曾經開立「人工計時繳費通知單」而受
      處分人未依規定繳費為論據，惟因查無證據證明受處分人確已收受上開繳費通
      知單，自難僅憑舉發單位單方面之記錄即遽認受處分人有意在道路收費停車處
      所停車不繳費。本件聲明異議為有理由，應由本院將原處分撤銷，另由原處分
      機關為適法之處置，以平民怨。
據上論斷，應依道路交通案件處理辦法第二十條前段，裁定如主文。
中      華      民      國      九十一    年      五    月      三十    日
                                      臺灣臺北地方法院交通法庭
                                          法  官  曾  啟  謀
右正本證明與原本無異。
如不服本裁定，應於裁定送達後五日內向本院提出抗告狀。
                                          書記官  謝  韻  華
中      華      民      國    九十一    年      五    月      三十    日
